臺灣板橋地方法院民事判決　　　　　　　　　　　　九十二年度訴字第二五四一號
　　原　　　告　東海冷凍股份有限公司
　　法定代理人　甲○○○
　　訴訟代理人　江肇欽律師
　　　　　　　　黃淑琳律師
　　複 代理 人　彭上華律師
　　被　　　告　億勳貿易有限公司
　　法定代理人　乙○○
　　訴訟代理人　林思銘律師
右當事人間請求給付買賣價金事件，本院於民國九十三年十一月二日言詞辯論終結，
判決如左：
    主      文
被告應給付原告新臺幣捌拾柒萬貳仟伍佰元及自民國九十三年二月二十八日起至清償
日止，按年息百分之五計算之利息。
訴訟費用由被告負擔。
本判決第一項於原告以新臺幣拾萬元為被告供擔保後，得假執行；但被告於假執行
標的物拍定、變賣或物之交付前，以新臺幣柒拾柒萬貳仟伍佰元為原告預供擔保，或
將請求標的物提存，得免為假執行。
    事      實
甲、原告方面：
一、聲明：如主文第一項所示，並陳明願供擔保請准宣告假執行。
二、陳述：
    (一)被告於民國九十一年十月四日向原告購買氣冷半密式二五ＨＰ冷凍系統二組（
      下稱第一批冷凍系統），並由兩造簽訂訂購合約書，買賣價款為新臺幣（下同
      ）一百零二萬五千元，嗣被告追加防凍管工程一式，價款八萬元，合計為一百
      十萬五千元，經原告交付冷凍系統完畢，被告已給付價款一百萬二千五百元，
      尚欠十萬二千五百元。
　　(二)被告另於九十二年三月二十四日再向原告購買氣冷半密式二五ＨＰ冷凍系統二
      組及防凍管工程一式（下稱第二批冷凍系統），並由兩造簽訂訂購合約書，買
      賣價款為一百十萬元，經原告交付冷凍系統完畢，被告亦已支付三十三萬元，
      尚欠七十七萬元。
    (三)惟經原告屢次請求被告給付上開積欠款項，詎被告一再設詞推拖，迄未給付，
      原告自得本於買賣之法律關係及給付遲延之規定請求如聲明所述之金額及法定
      遲延利息。
　　(四)被告通知原告出面處理被告所指冷凍設備瑕疵時，原告已立即派員協商解決，
　　　並無被告所指拒不修補之情，況且被告所指瑕疵實屬無據，分述如下：
    　1.第一批冷凍系統：
        (1)冷媒管路部分未施作分未施作保溫措施：雖然液分離器具有熱交換功能，
          然基於冷凍工程技術上，少數回流液冷媒在未保溫之管路上亦能作為熱交
          換之用，冷凍功能將更為完善。
        (2)乾燥過濾筒及芯１又１＼８寸搭配７＼８寸管路：本件負責簽約之人係原
          告公司之業務人員，對於冷凍設備規格尺寸不若工程人員清楚，實際施工
          時，工程人員認為此種搭配較為合理，可使冷媒系統不會產生水份，以保
          護冷凍設備之效能，且不會影響冷凍效能，因而因地制宜改用適當尺寸，
          實無不當。
        (3)壓縮機、液分離器及設備內部之底座有生銹及積水現象：冷凍設備底座除
          客戶特別指定採用不銹鋼外，一般均採用鐵質，且本件設備係採固定底座
          ，技術上亦不可能完全採用不銹鋼材質，因此，生銹係自然現象，且並不
          會危害設備功能。至於積水現象係因冷凍機組運轉達到攝氏（下同）負二
          十度左右會導致結冰再溶解現象所產生，係屬機器運轉之正常情形。
        (4)膨脹閥、電磁閥、視窗、液分離器、油分離器、避震軟管及乾燥過濾筒及
          芯共七項零件未依合約規格或廠牌安裝：實際上因為從簽約、製造、組裝
          至安裝完成之工期較長，在簽約當時有進口或生產之品牌，可能後來會停
          止進口或不再生產，因此冷凍設備買賣交易習慣上，通常僅約定一定等級
          之零件，而非指定特定廠牌，賣方只要能依當時市場流通之正廠零件採用
          同等級零件即符契約約定，原告就不符部分均採用同等級零件，自無違約
          ，至避震軟管安裝與否不影響機組功效，所以施工人員並未安裝，被告反
          應後，原告即派員前往補作，惟為被告所拒，不可歸責於原告。
        (5)冷凍能力無法達到約定之負二十度：兩造約定冷凍能力應達到負十五至負
          二十度，而試車時已達到負十八點五度，於兩造約定溫度之範圍內，縱被
          告要求要達到負二十度之上限，亦僅須稍加調整即可，並無困難。
        (6)設備運轉噪音過大：原告曾請板金冷熱排協力廠商前往現場勘查鑑定，認
          音量正常，並無過大。
      2.第二批冷凍系統：
        (1)蒸發器風車四只、乾燥過濾筒及芯、膨脹閥、電磁閥、視窗、壓力錶六項
          零件未依契約規格或廠牌安裝：原告已採用同等級零件，並無違約。
        (2)冷凍能力無法達到約定之負二十五度：兩造約定冷凍能力應達到負二十至
          負二十五度，而試車時已達到負二十三點五度，於兩造約定溫度之範圍內
          ，縱被告要求要達到負二十五度之上限，亦僅須稍加調整即可，並無困難
          。
        (3)設備運轉噪音過大：亦非事實，理由同前1.、(6)所述。
      3.綜上，實際上原告交付予被告之冷凍系統均無瑕疵，亦無不符約定品質之情
        事，被告解除契約，即非合法。
    (五)縱認原告所給付之冷凍設備因零件品牌不符而有瑕疵，然因為上開冷凍設備均
      仍具通常及約定效用，並無不能正常運作之情形，而零件品牌不符之價差亦僅
      有數千元而已，相較於兩件買賣總額二百二十餘萬元，瑕疵實甚微小，原告若
      解除契約，顯失公平，因此，被告解除契約之意思表示不合法，自不生解除契
      約之效力。況就兩造間第一批冷凍系統之買賣關係而言，被告抗辯於九十二年
      一月中交貨後發現瑕疵，隨即於一月間通知原告更換，嗣因未獲原告處理始於
      同年十月三日委請律師發函解除契約，被告解除權之行使實已逾民法第三百五
      十六條所定六個月之除斥期間，被告不得解除契約。
    (六)被告主張同時履行抗辯，應以原告所交付之冷凍設備確有瑕疵，且被告請求原
      告損害賠償、另行交付無瑕疵之物或進行補正為前提，但本件原告交付之標的
      物並無瑕疵，縱有瑕疵，被告亦不得主張解除契約，自不得主張同時履行抗辯
      。
    (七)兩造於九十二年一月二十二日約定由原告就第一批冷凍系統於九十二年三月三
      十日前完成更換後，被告始須給付尾款，然嗣後因部分零件已無法購得，向被
      告反應後，經被告同意原告毋庸更換，被告自不得扣留尾款，主張同時履行抗
      辯。
三、證據：提出經濟部函影本一件、臺北縣政府營利事業登記證影本一件、訂購合約
    書影本二件、請款單影本二件、公司基本資料查詢一件、價格比價表二件，並聲
    請訊問證人廖正義。
乙、被告方面：
    被告未於最後言詞辯論期日到場，惟依其到場所為之聲明及陳述如後：
一、聲明：原告之訴及假執行之聲請均駁回，並陳明如受不利判決，願供擔保請准免
    為假執行。
二、陳述：
    (一)原告交付予被告之冷凍系統，經被告委託法商法立德公證有限公司臺灣分公司
      （下稱法立德公證公司）進行檢測，發現有如許多不符兩造約定之情事與瑕疵
      ，分述如下：
      1.第一批冷凍系統：
      　(1)冷媒管路部分未施作保溫措施：保溫工程之目的係為防止冷媒管路接觸空
          氣產生滴水，導致機體銹蝕損壞，原告未施作，自有瑕疵。又保溫措施並
          非為達成原告所稱之熱交換功能，因該功能應係由液分離器為之，原告所
          辯不足採信。
      　(2)乾燥過濾筒及芯１又１＼８寸搭配７＼８寸管路：尺寸縮小，價格較便宜
          ，自屬偷工減料，致使用價值減少；且管路變小，冷媒量亦變小，冷凍功
          能相對減低，效用亦有所減少。
      　(3)壓縮機、液分離器及設備內部之底座有生銹及積水現象：此實係因上開冷
          媒管路、液分離器未施作保溫工程及設備底座未作防銹處理所致，並非原
          告所稱設備之自然現象。
      　(4)膨脹閥、電磁閥、視窗、液分離器、油分離器、避震軟管及乾燥過濾筒及
          芯共七項零件未依合約規格或廠牌安裝：兩造係就上開零件之特定廠牌約
          定，並非僅係品質等級之約定，否則契約只須記載零件之尺寸規格及數量
          ，無須明確記明廠牌，此觀諸訂購契約書上亦無約定可採用與該廠牌同級
          品意旨之記載益明。又避震軟管之安裝係為防止冷凍設備起動關閉時所生
          震動及扭力長期拉扯周邊管路，造成管路斷裂冷媒外洩，設備無法使用之
          情況，故未安裝避震軟管已影響設備之效用。
        (5)冷凍能力無法達到約定之負二十度，僅有負十八點五度。
        (6)設備運轉噪音過大。
      2.第二批冷凍系統：
      　(1)蒸發器風車四只、乾燥過濾筒及芯、膨脹閥、電磁閥、視窗、壓力錶六項
          零件未依契約規格或廠牌安裝：理由同前1.、(4)所述。
        (2)冷凍能力無法達到約定之負二十五度，僅有負二十三點五度。
        (3)設備運轉噪音過大。
    (二)原告所交付之冷凍系統既有如上瑕疵，原告應依民法第三百五十四條之規定負
      物之瑕疵擔保責任，經被告分別於九十二年一月、九月十七日通知原告修補上
      開瑕疵，原告均置之不理，被告再於九十二年十月三日去函通知原告依民法第
      三百五十九條規定解除契約，原告自不得再請求被告給付買賣價金。
    (三)縱認被告解除契約不合法，原告交付之冷凍設備有瑕疵，係屬未依債之本旨提
      出給付，爰依民法第二百六十四條同時履行抗辯權之規定，於原告提出合於兩
      造約定之冷凍設備前，拒絕給付。
    (四)本件原告係故意不告知被告冷凍設備之瑕疵，因此並無民法第三百六十五條所
      定六個月除斥期間之適用，被告仍得解除契約。
    (五)被告並未同意原告毋庸依九十二年一月二十二日約定完成零件更換，被告於原
      告完成更換後，始須支付尾款。
三、證據：提出訂購合約書影本二件、檢測報告一件、律師函影本二件、回執影本一
    件、報告書照片三件、協議減價之工程估價單影本一件，並聲請送臺灣省冷凍空
    調工程技師公會鑑定。
    理      由
一、按當事人得以合意定第一審管轄法院，民事訴訟法第二十四條第一項前段定有明
    文。查本件兩造於訂購合約書第十條約定以本院為第一審管轄法院，本院自有管
    轄權。
二、被告未於最後言詞辯論期日到場，核無民事訴訟法第三百八十六條所列各款情形
    ，爰依原告之聲請，由其一造辯論而為判決，均合先敘明。
三、原告主張：被告分別於九十一年十月四日、九十二年三月二十四日向原告購買系
    爭第一批、第二批氣冷半密式二五ＨＰ冷凍系統各二組及防凍管工程一式，買賣
    價款各為一百十萬五千元、一百十萬元，原告皆已交付冷凍系統完畢，被告尚欠
    買賣價款各為十萬二千五百元、七十七萬元，共計八十七萬二千五百元迄未清償
    ，爰依買賣之法律關係及給付遲延之規定求為判決如聲明所述之金額及法定遲延
    利息。
四、被告雖未於最後言詞辯論期日到場，惟其前到場則以：原告交付之冷凍設備中，
    第一批冷凍系統有：(1)冷媒管路未施作保溫措施、(2)乾燥過濾筒及芯１又１／８
    寸搭配７／８寸管路、(3)壓縮機、液分離器及設被內部之底座生銹及積水、(4)膨
    脹閥、電磁閥、視窗、液分離器、油分離器、避震軟管及乾燥過濾筒及芯七項零
    件未依約定廠牌安裝、(5)冷凍能力未達約定之負二十度、(6)運轉噪音過大之瑕疵
    ；另第二批冷凍系統有：(1)蒸發器風車四只、乾燥過濾統及芯、膨脹閥、電磁閥
    、視窗、壓力錶六項零件未依約定廠牌安裝之瑕疵，經被告催告仍不修補，被告
    於九十二年十月三日依法解除契約，原告自不得再請求交付價金；且縱認被告解
    除契約不合法，且原告交付之冷凍設備既有瑕疵，係屬未依債之本旨提出給付，
    被告得援引民法第二百六十四條同時履行抗辯權之規定，於原告提出合於兩造約
    定之冷凍設備前，拒絕給付等語，資為抗辯。
五、本件經兩造於本院九十三年三月十九日言詞辯論期日當庭協議簡化爭點，其不爭
    執及爭執之事項如後（見本院卷第一○二頁至第一○四頁）：
    (一)兩造不爭執之事項：
      1.被告於九十一年十月四日向原告購買第一批冷凍系統（共二組），價款為一
        百零二萬五千元，並追加防凍管工程一式，價款八萬元，合計為一百十萬五
        千元，經原告交付冷凍系統完畢，被告已給付價款一百萬二千五百元，尚欠
        十萬二千五百元。
      2.被告另於九十二年三月二十四日向原告購買第二批冷凍系統，價款為一百十
        萬元，經原告交付冷凍系統完畢，被告已支付三十三萬元，尚欠七十七萬元
        。
      3.原告法定代理人原為徐佳琪，嗣於九十一年十二月三日變更為甲○○○，惟
        徐佳琪仍為有權代理原告之人。
      4.原告交付之第一批冷凍系統確有：(1)冷媒管路部分未施作保溫措施；(2)乾燥
        過濾筒及芯１又１＼８寸，搭配７＼８寸管路；(3)壓縮機、液分離器及設備
        內部之底座有生銹及積水現象；(4)膨脹閥、電磁閥、視窗、液分離器、油分
        離器、避震軟管及乾燥過濾筒及芯共七項零件未依合約規格或廠牌安裝。
      5.原告交付之第二批冷凍系統確有：(1)蒸發器風車四只、乾燥過濾筒及芯、膨
        脹閥、電磁閥、視窗、壓力錶六項零件未依契約規格或廠牌安裝。
    (二)兩造爭執之事項：
      1.原告交付之標的物是否有瑕疵？
        (1)第一批冷凍系統部分：
          冷媒管路部分未施作保溫措施，是否為使冷媒於未保溫管路上作熱交換
            ，抑或瑕疵？
　　　　　乾燥過濾筒及芯１又１＼８寸搭配７＼８寸管路，是否係為求冷媒系統
　　　　　　不致產生水份，抑或瑕疵？
          壓縮機、液分離器及設備內部之底座有生銹及積水現象係自然現象抑或
            瑕疵？
          膨脹閥、電磁閥、視窗、液分離器、油分離器、避震軟管及乾燥過濾筒
            及芯共七項零件於合約中規定之規格或廠牌，係屬就特定廠牌約定，抑
            或僅係約定品質之等級？是否瑕疵？
          系爭冷凍設備是否無法達到約定之負二十度溫度？有無噪音過大之情形
            ？
          兩造是否於九十二年一月二十二日約定：原告應於九十二年三月三十日
            以前更換符合契約約定廠牌之油分離器、液分離器，待原告更換完成，
            被告再予付款（本院卷第六十八頁）？
          丙○○是否有權代理原告之人？
        (2)第二批冷凍系統部分：
          蒸發器風車四只、乾燥過濾筒及芯、膨脹閥、電磁閥、視窗、壓力錶六
            項零件於契約約定之規格或廠牌，係屬就特定廠牌約定，抑或僅約定品
            質之等級？是否瑕疵？
          系爭冷凍設備是否無法達到約定之負二十五度溫度？有無噪音過大情形
            ？
      2.被告解除契約是否合法？
        (1)即令原告交付之買賣標的物有前揭瑕疵，是否有滅失或減少其價值、通常
          效用或約定效用之瑕疵？
        (2)被告解除契約是否顯失公平？
      3.如被告解除契約不合法，得否主張同時履行抗辯？
六、查原告主張被告分別於九十一年十月四日、九十二年三月二十四日向原告購買第
    一批及第二批冷凍系統，買賣價款各為一百十萬五千元、一百十萬元，原告皆已
    交付冷凍系統完畢，被告尚欠買賣價款各為十萬二千五百元、七十七萬元，共計
    八十七萬二千五百元迄未清償，另原告所交付之系爭第一批冷凍系統確有：(1)冷
    媒管路部分未施作保溫措施；(2)乾燥過濾筒及芯１又１＼８寸，搭配７＼８寸管
    路；(3)壓縮機、液分離器及設備內部之底座有生銹及積水現象；(4)膨脹閥、電磁
    閥、視窗、液分離器、油分離器、避震軟管及乾燥過濾筒及芯共七項零件未依合
    約規格或廠牌安裝等情事；原告交付之系爭第二批冷凍系統則有：(1)蒸發器風車
    四只、乾燥過濾筒及芯、膨脹閥、電磁閥、視窗、壓力錶六項零件未依契約規格
    或廠牌安裝之情形；又被告曾於九十二年一月間通知原告修補系爭第一批冷凍系
    統，原告同意於同年三月三十日前更換與兩造約定品牌相符之零件後，由被告給
    付尾款；被告繼於同年九月十七日通知原告修補系爭冷凍系統之瑕疵，並於同年
    十月三日向原告表示依民法第三百五十九條規定解除契約之事實，業據原告提出
    訂購合約書影本二件、請款單影本二件為證，並有被告提出之律師函影本二件附
    卷可憑，復經兩造協議所不爭執，另原告對收受被告前開律師函一節亦不爭執，
    自堪採信為真實。
七、被告行使瑕疵擔保請求權未逾民法第三百六十五條之除斥期間：
    (一)按買受人應按物之性質，依通常程序從速檢查其所受領之物，如發見有應由出
      賣人負擔保責任之瑕疵時，應即通知出賣人，民法第三百五十六條第一項定有
      明文。又買受人因物有瑕疵，而得解除契約或請求減少價金者，其解除權或請
      求權，於買受人依第三百五十六條規定為通知後六個月間不行使或自物之交付
      時起經過五年而消滅。前項關於六個月期間之規定，於出賣人故意不告知瑕疵
      者，不適用之，民法第三百六十五條亦定有明文。
    (二)被告主張原告交付之第一批、第二批冷凍系統有其主張之前揭瑕疵，並經被告
      於九十二年一月間通知原告更換第一批冷凍系統中與約定廠牌不符之零件，由
      當時原告之業務主管廖正義（在本件交易中均使用其別名丙○○）於九十二年
      一月二十二日與被告協議更換零件後再由被告給付尾款，被告至遲於九十二年
      一月二十二日即已知悉第一批冷凍系統確有其主張之瑕疵，故被告主張於九十
      二年十月三日以明典法律事務所九二年度明典函字第九二一○○三○二號函向
      原告為解除契約之意思表示（見本院卷第八十五頁至第八十七頁），固已逾民
      法第三百六十五條規定之六個月期間。然查被告主張原告第一批冷凍系統有前
      揭冷媒管路未作保溫措施、乾燥過濾筒及芯尺寸不符、生銹及積水、零件廠牌
      不符、無法達到約定溫度、運轉噪音過大之瑕疵存在，而系爭二批冷凍系統均
      係原告組裝出售，故原告是否施作保溫措施、乾燥及過濾筒及芯尺寸、是否生
      銹積水、零件廠牌不符、運轉溫度、噪音程度，均係原告於交付買賣標的物時
      所應明知之事項，是被告主張原告故意不告知瑕疵，故依民法第三百六十五條
      第二項之規定，無六個月除斥期間之適用，應屬有據。至原告交付之買賣標的
      物有無被告主張之瑕疵，則涉及實體審認之問題，與是否已逾除斥期間無涉。
八、原告交付之系爭二批冷凍系統有瑕疵：
    (一)按物之出賣人對於買受人，應擔保其物依第三百七十三條之規定危險移轉於買
      受人時無滅失或減少其價值之瑕疵，亦無滅失或減少其通常效用或契約預定效
      用之瑕疵，民法第三百五十四條第一項定有明文。而所謂物之瑕疵係指存在於
      物之缺點而言，凡依通常交易觀念，或依當事人之決定，認為物應具備之價值
      、效用或品質而不具備者，即為物有瑕疵（最高法院七十三年臺上字第一一七
      三號判例意旨參看）。又當事人主張有利於己之事實者，就其事實有舉證之責
      任，民事訴訟法第二百七十七條前段定有明文。本件原告就系爭冷凍系統均已
      完成交付，已如前述，被告抗辯系爭冷凍系統存有瑕疵，揆諸前揭說明，自應
      由被告就系爭冷凍系統具有瑕疵此一有利於己之事實負舉證責任，至為灼然。
      又本件被告固聲請本院囑託臺灣省冷凍空調工程技師公會鑑定原告交付之系爭
      二批冷凍系統有無瑕疵，其瑕疵之價值為若干，惟經該公會通知被告繳納鑑定
      費用而未繳納，本院自僅得就本件卷證資料判斷被告之瑕疵抗辯是否有據。茲
      分述如左：
    (二)第一批冷凍系統：
    　1.冷媒管路部分未施作保溫措施：
        (1)被告雖抗辯冷媒管路未施作保溫工程為瑕疵，且保溫系統之目的係為防止
          冷媒管路接觸空氣產生滴水，導致機體銹蝕損壞，並提出法立德公證公司
          檢測報告一件附卷可憑（見本院卷第八十頁），原告就冷媒管路未施作保
          溫措施，即有瑕疵等語，原告則否認有瑕疵。
        (2)經查證人即原告當時業務主任廖正義（於本件交易中均使用其別名丙○○
          ）證稱一般是低壓部分管路才需要施作保溫工程，高壓部分則不需要施作
          ，且保溫管路工程較為容易，如有需要隨時可以施作等語（見本院九十三
          年十一月二日言詞辯論筆錄第三頁），而兩造間工程估價單第（二）項主
          機組合配件2.，就第一批冷凍系統固約定原告須施作保溫工程二式（見本
          院卷第十三頁反面），被告雖未舉證證明原告未施作冷媒保溫工程將致系
          爭第一批冷凍系統有何滅失或減少其通常效用或契約預定效用之瑕疵，然
          兩造既約定原告須施作保溫工程二式，而未依約施作，即有減少其價值之
          瑕疵，堪認第一批冷凍系統確有未依約施作冷媒管路保溫工程之價值減少
          瑕疵。
　　　2.乾燥過濾筒及芯１又１＼８寸搭配７＼８寸管路：
        (1)被告固抗辯第一批冷凍系統乾燥過濾筒及芯與管路有尺寸不符之瑕疵，提
          出法立德公證公司檢測報告一件為證（見本院卷第八十頁），原告亦自認
          實際安裝尺寸與估價單上所載尺寸不同，惟否認有瑕疵。
        (2)經查證人廖正義於本院審理時證稱規格部分與估價單所載不符，係因負責
          繕打契約書之承辦人以之前估價單修改，現場搭配之規格為正確規格，如
          現場搭配規格不正確，安裝人員會回報公司，且將致電流電壓、高低壓產
          生異常狀況等語（見本院九十三年十一月二日言詞辯論筆錄第二頁至第三
          頁），被告復未舉證證明第一批冷凍系統乾燥過濾筒及芯一又１＼８寸搭
          配７＼８寸管路，究有何因此滅失或減少通常效用或契約預定效用或滅失
          或減少其價值之瑕疵。
    　3.壓縮機、液分離器及設備內部之底座有生銹及積水現象：
        (1)被告固抗辯第一批冷凍系統有內部底座生銹及積水現象之瑕疵，有其提出
          之法立德公證公司檢測報告一件在卷可按（見本院卷第八十頁），原告雖
          自認有生銹及積水現象，惟否認係瑕疵，主張此乃正常現象。
        (2)證人廖正義於本院審理時結證抽壓縮機、液分離器及設備內部之底座生銹
          及積水現象，液分離器及壓縮機滴水是正常現象，如果客戶要求會做排水
          ，一般均未要求等語（見本院九十三年十一月二日言詞辯論筆錄第三頁第
          六行至第七行），而觀諸原告提出兩造間就第一批冷凍系統簽訂之工程估
          價單（見本院卷第十三頁反面至第十四頁），並未記載應施作排水，自難
          認第一批冷凍系統內部底座有生銹及積水現象有何因此滅失或減少通常效
          用或契約預定效用或滅失或減少其價值之瑕疵。
      4.膨脹閥、電磁閥、視窗、液分離器、油分離器、避震軟管及乾燥過濾筒及芯
        共七項零件未依合約規格或廠牌安裝：
        (1)被告抗辯第一批冷凍系統有前開七項零件不符約定規格及廠牌等語，原告
          固自認上開零件未依合約規格或廠牌安裝，惟主張兩造就上開零件廠牌之
          約定，僅係品質等級之約定，而非特定廠牌之約定。
        (2)經查依兩造就第一批冷凍系統簽訂之工程估價單觀之（見本院卷第十三頁
          反面至第十四頁正面），其備註欄分別記載膨脹閥Ｒ─四○八地球牌、電
          磁閥１又１＼８寸日幸鷺、視窗１＼４寸ＳＰＯＲＬＡＮ、液分離器美ａ
          ｃ＆ｒ、油分離器美ａｃ＆ｒ、避震軟管台製、乾燥過濾筒及芯１又１＼
          ８寸ＡＬＣＯ，並未記載原告僅須安裝與前開廠牌同等級之零件即足，再
          參酌上開工程估價單所列各項配件明細，僅於壓縮機組主機配件明細於備
          註欄記載廠牌，就主機組合配件、自動控製系統配件等項目均無記載廠牌
          等情，況證人廖正義證稱其於九十二年一月二十二日已得原告總經理之同
          意於兩造訂購合約書上簽名（見本院卷第六十八頁下方），約定原告於九
          十二年三月三十日前將不符約定廠牌之零件更換完畢，待原告更換完成後
          被告始須給付尾款（見本院九十三年十一月二日言詞辯論筆錄第三頁），
          益徵兩造記載廠牌之真意應係約定上開零件應使用特定之廠牌，而非僅就
          品質等級之約定。又原告另陳避震軟管安裝與否不影響機組功效，故施工
          人員並未安裝等語，而被告復未舉證證明未安裝避震軟管有何影響通常或
          契約預定效用之情形，然兩造既有約定避震軟管之安裝，原告自應依約安
          裝始符契約約定之價值，是原告未依合約規格或廠牌安裝上開七項零件，
          即有減少價值之瑕疵存在。
　　　5.冷凍能力無法達到約定之負二十度，僅有負十八點五度：
        (1)被告抗辯原告交付之第一批冷凍系統僅能達到負十八點五度，不符契約約
          定之負二十度，為有瑕疵，並提出法立德公證公司檢測報告一件及照片一
          紙為證（見本院卷第八十頁、第一三五頁）。原告則否認有瑕疵，主張運
          轉溫度得調整至負二十度等語。
        (2)經查依兩造簽訂之九十一年十月四日訂購合約書所附工程估價單之內容，
          就溫度部分係約定負十五度至負二十度，而須達負二十度以上，被告既自
          認第一批冷凍系統能達負十八點五度之溫度，又其提出之照片中亦記載第
          一批冷凍系統之溫度達負十五度，當符合兩造約定之負十五度至負二十度
          之溫度效能，尚無瑕疵可言。
　　　6.設備運轉噪音過大：
        (1)被告抗辯原告交付第一批冷凍系統運轉時噪音過大，為有瑕疵，原告則否
          認有瑕疵。
        (2)觀諸兩造第一批冷凍系統之訂購合約書，並未約定設備運轉之噪音限制（
          即噪音值應於若干分貝以下），且被告復未舉證證明系爭第一批冷凍系統
          之運轉噪音超過一般同等級冷凍系統之噪音，自難認有何瑕疵。
    (三)第二批冷凍系統：
      1.蒸發器風車四只、乾燥過濾筒及芯、膨脹閥、電磁閥、視窗、壓力錶六項零
        件未依契約規格或廠牌安裝：
        (1)被告主張原告未依約定廠牌安裝前開六項零件，業據其提出法立德公證公
          司報告一件（見本院卷第八十一頁）為證，並為兩造協議所不爭執。
        (2)經查依兩造就第二批冷凍系統簽訂之工程估價單觀之（見本院卷第十七頁
          反面至第十八頁正面），其備註欄分別記載蒸發器一○○○’１＼２”
          ”風車四只竣暐、乾燥過濾筒及芯１又１＼８寸ＡＬＣＯ、膨脹閥Ｒ─四
          ○八ＤＡＮＦＯＳＳ、電磁閥７＼８寸日幸鷺、視窗１＼４寸ＡＬＣＯ、
          壓力錶日製，並未記載原告僅須安裝與前開廠牌同等級之零件即足，再參
          酌上開工程估價單所列各項配件明細，僅於壓縮機組主機配件明細於備註
          欄記載廠牌，就主機組合配件、自動控製系統配件等項目均無記載廠牌等
          情，益徵兩造記載廠牌之真意應係約定上開零件應使用特定之廠牌，而非
          僅就品質等級之約定。原告未依兩造間工程估價單約定之規格安裝，自有
          減少其價值之瑕疵。
      2.冷凍能力無法達到約定之負二十五度，僅有負二十三點五度：
        (1)被告抗辯原告交付之第二批冷凍系統僅能達到負二十三點五度之效能，無
          法達到約定之負二十五度溫度，為有瑕疵，並提出照片二件為證（見本院
          卷第一一六頁至第一一七頁）。原告則否認有瑕疵。
        (2)惟觀諸兩造簽訂第二批冷凍系統之工程估價單，就溫度部分係記載負二十
          度至負二十五度，而非僅記載負二十五度，而依被告提出之照片所示，系
          爭第二批冷凍系統運轉既能達到負二十三點五度之溫度，即已符合兩造約
          定負二十度至負二十五度之效能，尚無瑕疵可言。
      3.設備運轉噪音過大：
        (1)被告抗辯原告交付第二批冷凍系統運轉時噪音過大，為有瑕疵，原告則否
          認有瑕疵。
        (2)觀諸兩造第二批冷凍系統之訂購合約書，並未約定設備運轉之噪音限制（
          即噪音值應於若干分貝以下），且被告復未舉證證明系爭第一批冷凍系統
          之運轉噪音超過一般同等級冷凍系統之噪音，自難認有何瑕疵。
    (四)被告固提出法立德公證公司檢測報告一件（見本院卷第七十九頁以下）為證，
      主張系爭二批冷凍系統存有瑕疵。惟觀諸法立德公證公司檢測報告第一頁下方
      檢驗欄第六點「結論＼備註」欄所述：「1.確認合約之工程估價單內容。2.會
      同廠商執行冷凍設備外觀檢查。3.會同廠商執行冷凍設備規格檢查。」，足見
      法立德公證公司檢測報告就系爭冷凍系統是否具有瑕疵所為鑑定，僅是確定合
      約內容、檢視系爭冷凍系統外觀，並就客觀上所見系爭冷凍系統之現存規格狀
      態、與合約書所載規格比對後有所不符之情況加以記載，未就系爭二批冷凍系
      統是否存有滅失或減少通常或契約預定效用之瑕疵為鑑定，尚難以法立德公證
      公司檢測報告遽認原告交付之買賣標的物確有滅失或減少通常或契約預定效用
      之瑕疵。
    (五)綜上，原告所交付之第一批冷凍系統確有冷媒管路未施作保溫措施、七項零件
      未依合約約定廠牌及規格安裝之減少價值之瑕疵；另第二批冷凍系統亦有六項
      零件未依合約約定廠牌及規格安裝之減少價值之瑕疵。
九、被告不得解除買賣契約：
    (一)按買賣因物有瑕疵，而出賣人應負擔保之責者，買受人固得解除其契約或請求
      減少其價金，但依情形，解除契約顯失公平者，買受人僅得請求減少價金，此
      觀諸民法第三百五十九條之規定甚明。該條所謂顯失公平，係指瑕疵對於買受
      人所生之損害與解除對於出賣人所生之損害，有失平衡而言（最高法院八十九
      年度台上字第二九二五號、九十二年度臺上字第二三六○號判決意旨參看）。
    (二)原告所交付之系爭第一批冷凍系統，固有冷媒管路未施作保溫措施及七項零件
      未依合約規格或廠牌安裝之瑕疵，另第二批冷凍系統亦有六項零件未依合約規
      格或廠牌安裝之瑕疵，且均屬減少價值之瑕疵。然被告並未舉證證明該等瑕疵
      減少若干之價值，而原告復僅自認第一批冷凍系統實際安裝零件之廠牌規格與
      工程估價單所載廠牌規格之價格比較，僅減少二千八百六十元之價值（見本院
      卷第九十八頁價格比較表），另第二批冷凍系統實際安裝零件之廠牌規格與工
      程估價單所載廠牌規格之價格比較，扣除原告主張工程估價單上所載膨脹閥外
      （原告主張ＴＥＳ五Ｒ四○八之規格乃誤載，並無此產品故無法記載其價格）
      ，僅減少七百六十元之價值（見本院卷第九十九頁價格比較表），共計具有三
      千六百二十元之價值減少瑕疵，而第一批、第二批冷凍系統之買賣價金分別係
      一百十萬五千元、一百萬元，故被告主張解除契約，顯失公平。另原告就第一
      批冷凍系統冷媒管路未施作保溫措施部分，亦僅係其冷凍系統之配件工程，復
      未單獨約定其價格，該瑕疵對被告所生之損害僅數千元，惟解除對於原告所生
      之損害即買賣價金二百十萬五千元之損害，顯有失平衡，故被告解除契約自屬
      顯失公平。
十、被告不得行使同使履行抗辯權：
    (一)末按出賣人就其交付買賣標地物有應負擔保責任之瑕疵，而其霞疵係於契約成
      立後始發生，且因可歸責於出賣人之事由所致者，則出賣人除負物之瑕疵擔保
      責任外，同時構成不完全給付之債務不履行責任，倘其瑕疵不能補正，應準用
      民法第二百二十六條第二項之規定，買受人得拒絕受領該不完全給付，請求全
      部不履行之損害賠償；如願受領，則就因該瑕疵所生損害，得請求賠償，在未
      為賠償之前，得拒絕自己之給付；若瑕疵係能補正者，在出賣人補正或賠償損
      害前，買受人固得行使同使履行抗辯（最高法院七十七年四月十九日七十七年
      度第七次民事庭會議決議(一)意旨參照）。惟按因契約互負債務者，於他方當事
      人未為對待給付前，得拒絕自己之給付，民法第二百六十四條第一項前段固有
      明文，惟他方當事人已為部分之給付，依其情形，如拒絕自己之給付有違誠實
      及信用方法者，不得拒絕自己之給付，此觀同條第二項之規定亦明。
    (二)經查原告交付被告之第一批冷凍系統雖有七項零件規格不符約定及冷媒管路未
      施作保溫措施之價值減少瑕疵，第二批冷凍系統亦有六項零件規格不符約定之
      價值減少瑕疵，該瑕疵係於契約成立以後始發生，且係可歸責於原告之事由所
      致，原告固應負不完全給付之債務不履行責任。惟查原告已給付價值逾二百萬
      元之系爭第一批、第二批冷凍系統，惟其不完全給付致被告所受領買賣標的物
      減少之價值，就不符約定廠牌之零件部分僅三千六百二十元，另第一批冷凍系
      統之冷媒管路雖未施作保溫措施，然其所占全部給付之比例亦甚輕微，被告行
      使同時履行抗辯，拒絕自己之給付，係有違誠實及信用方法，依民法第二百六
      十四條第二項之規定，其主張同時履行抗辯亦屬無據。
十一、綜上所述，被告主張解除兩造間第一批及第二批冷凍系統買賣契約，顯失公平
      ，不生解除契約之效力；而被告主張同時履行抗辯權，亦因原告已為絕大部分
      之給付，被告主張同時履行抗辯權有違誠實及信用方法，自不得行使，是被告
      之抗辯均委無足取。從而，原告依據買賣之法律關係及給付遲延之規定，請求
      被告給付八十七萬二千五百元及自起訴狀繕本送達翌日即九十三年二月二十八
      日起至清償日止，按年息百分之五計算之法定遲延利息，為有理由，應予准許
      。
十二、兩造分別陳明願供擔保，聲請宣告假執行及免為假執行，經核於法均無不合，
      爰分別酌定相當之擔保金額准許之。
十三、被告聲請就原告交付之冷凍設備送由兩造均同意之臺灣省冷凍空調工程技師公
      會鑑定，惟因原告拒絕預納鑑定費用而無法鑑定，有本院公務電話紀錄一件附
      卷可參，且本院認依現存卷證已達足為裁判之程度，爰不再送請鑑定。另因本
      案論證已臻明確，兩造其餘主張、陳述及所提之證據暨攻擊防禦方法，均與本
      案判斷結果無影響，毋庸再予一一審酌，附此敘明。
十四、結論：本件原告之訴為有理由，依民事訴訟法第三百八十五條第一項前段、第
      七十八條、第三百九十條第二項、第三百九十二條，判決如主文。
中　　　華　　　民　　　國　　九十三　　年　　 十一 　　月　　 十六 　　日
                                臺灣板橋地方法院民事第一庭
　　　　　　　　　　　　　　　　　　法　官　周舒雁
右為正本係照原本作成
如對本判決上訴，須於判決送達後廿日內向本院提出上訴狀
中　　　華　　　民　　　國　　九十三　　年　　 十一 　　月　　 十六 　　日
　　　　　　　　　　　　　　　　　　書記官　張坤校
